【裁判字號】    97,訴,1746
【裁判日期】    980218
【裁判案由】    違反毒品危害防制條例
【裁判全文】
臺灣屏東地方法院刑事判決              97年度訴字第1746號
公  訴  人  臺灣屏東地方法院檢察署檢察官
被      告  甲○○
                    （現因另案於屏東監獄竹田分監執行中）
上列被告因違反毒品危害防制條例案件，經檢察官提起公訴（95
年度毒偵字第2255號），嗣被告於本院準備程序進行中先就被訴
事實為有罪之陳述，本院告知被告簡式審判程序之旨，並聽取當
事人之意見後，裁定改由受命法官獨任依簡式審判程序審理，本
院判決如下：
    主  文
甲○○施用第一級毒品，累犯，處有期徒刑壹年捌月。
    事  實
一、甲○○前因施用毒品案件，經本院以90年度毒聲字第2031號
    裁定令入戒治處所施予強制戒治，民國91年3 月4 日入所執
    行，因無繼續施用毒品傾向，經本院以91年度毒聲字第792
    號裁定停止戒治，所餘期間付保護管束，於91年8 月1 日出
    所轉另案有期徒刑之執行，嗣於92年3 月3 日期滿未經撤銷
    停止戒治執行完畢；嗣於上開強制戒治執行完畢5 年內之94
    、95年間再因施用毒品，而經本院以94年度訴字第1179號判
    決有期徒刑1 年2 月確定；另其於94年間復因偽造文書案件
    ，經本院以94年度訴字第495 號判決判處有期徒刑6 月確定
    ，此與前開所示之刑接續執行，而於96年5 月10日因縮短刑
    期假釋出監，並於96年8 月15日縮刑期滿未經撤銷假釋以已
    執行完畢論。
二、詎仍未戒除吸食毒品之惡習，復基於施用第一級毒品海洛因
    之犯意，於97年9 月11日9 時許，在屏東縣東港鎮「東隆宮
    」廁所內，以注射針筒摻水注射之方式，施用第一級毒品海
    洛因1 次。嗣為警於97年9 月11日13時40分許，在屏東縣東
    港鎮鎮海公園內，因涉犯他案竊盜與毒品犯行經通緝為警查
    獲，並在有偵查權之機關未發覺其上開犯罪前，主動對承辦
    警員承認上開犯罪情事，願意接受法院裁判而自首，並同意
    接受採尿送驗呈毒品陽性反應而查悉上情。
三、案經屏東縣警察局東港分局報請臺灣屏東地方法院檢察署檢
    察官偵查起訴。
    理  由
壹、程序部份
一、按除被告所犯為死刑、無期徒刑、最輕本刑為3 年以上有期
    徒刑之罪或高等法院管轄第一審案件者外，於法院行準備程
    序進行中，被告先就被訴事實為有罪之陳述時，審判長得告
    知被告簡式審判程序之旨，並聽取當事人、代理人、辯護人
    及輔佐人之意見後，裁定進行簡式審判程序；且受命法官行
    準備程序，與法院或審判長有同一之權限；又簡式審判程序
    之證據調查，不受刑事訴訟法第159 條第1 項、第161 條之
    2 、第161 條之3 、第163 條之1 及第164 條至第170 條規
    定之限制，刑事訴訟法第273 條之1 第1 項、第279 條第2
    項前段、第273 條之2 分別定有明文。被告所為係犯死刑、
    無期徒刑、最輕本刑為3 年以上有期徒刑以外之罪，其於準
    備程序中就被訴事實為有罪之陳述，經受命法官告知簡式審
    判程序之旨，並聽取公訴人、被告之意見後，本院合議庭認
    為適宜由受命法官獨任進行簡式審判程序，依刑事訴訟法第
    273 條之1 第1 項規定，裁定由受命法官獨任進行簡式審判
    程序，合先敘明。
貳、實體部分
一、訊據被告甲○○對於上揭犯罪事實均坦承不諱，復查：
（一）經警於查獲被告當日16時25分所採之尿液送驗結果，係呈
      嗎啡陽性反應，此有屏東縣警察局東港分局偵辦毒品條例
      案尿液受檢人真實姓名對照表、台灣檢驗科技股份有限公
      司97年9 月26日編號KＺ000000000000號濫用藥物尿液檢驗
      報告各1 份在卷可稽。
（二）按修正毒品危害防制條例就施用毒品者，祇於「初犯」及
      「5 年後再犯」二種情形，有其追訴條件之限制，即須於
      初犯經觀察、勒戒或強制戒治釋放後，5 年內均無施用毒
      品之行為，始能認其前所實施之觀察、勒戒或強制戒治已
      足遮斷毒癮，而得於5 年後再犯時，再予適用初犯之規定
      ，重行觀察、勒戒等程序。倘5 年內已經再犯，被依法追
      訴處罰，縱其第3 次（或第3 次以上）施用毒品之時間在
      初犯釋放5 年以後，即與「5 年後再犯」之情形有別，且
      因已於「5 年內再犯」，顯見其再犯率甚高，原實施觀察
      、勒戒或強制戒治，已無法收其實效，而無5 年戒斷期之
      存在，自無再經觀察、勒戒及強制戒治之必要，應由檢察
      官逕行起訴（最高法院95年度台非字第59號、第65號判決
      意旨、95年度第7 次刑庭會議決議意旨參照）。查被告前
      因施用毒品案件，經本院以90年度毒聲字第2031號裁定令
      入戒治處所施予強制戒治，91年3 月4 日入所執行，因無
      繼續施用毒品傾向，經本院以91年度毒聲字第792 號裁定
      停止戒治，所餘期間付保護管束，於91年8 月1 日出所轉
      另案有期徒刑之執行，嗣於92年3 月3 日期滿未經撤銷停
      止戒治執行完畢；嗣於上開強制戒治執行完畢5 年內之94
      、95年間再因施用毒品，而經本院以94年度訴字第1179號
      判決有期徒刑1 年2 月確定之事實，有臺灣高等法院被告
      前案紀錄表、臺灣高等法院在監在押全國紀錄表及本院94
      年度訴字第1179號刑事判決各1 份在卷足參，則被告於前
      案經強制戒治執行完畢後，於5 年內已經再犯，並經依法
      追訴處罰，雖本案施用毒品之時間在初犯釋放5 年後，惟
      被告既已先於「5 年內再犯」，顯見其再犯率甚高，原實
      施觀察、勒戒、強制戒治均已無法收其實效，而無5 年戒
      斷期之存在，參諸前揭判決意旨，自無再經觀察、勒戒及
      強制戒治之必要，而應由檢察官逕行起訴，並由本院依法
      論科。
（三）綜上所述，被告本件施用毒品，事證應屬明確，其犯行應
      堪認定。
二、查海洛因屬毒品危害防制條例第2 條第2 項第1 款所規定之
    第一級毒品，核被告所為，係犯毒品危害防制條例第10條第
    1 項施用第一級毒品罪。被告持有毒品，復進而施用，其持
    有毒品之低度行為，為施用毒品之高度行為所吸收，不另論
    罪。被告前因施用毒品，經本院以94年度訴字第1179號判決
    有期徒刑1 年2 月確定；另其於94年間復因偽造文書案件，
    經本院以94年度訴字第495 號判決判處有期徒刑6 月確定，
    此與前開所示之刑接續執行，而於96年5 月10日因縮短刑期
    假釋出監，並於96年8 月15日縮刑期滿未經撤銷假釋以已執
    行完畢論一情，有臺灣高等法院被告全國前案紀錄表1 份在
    卷可憑，於5 年內故意再犯有期徒刑以上之本件，應依刑法
    第47條第1 項規定，論以累犯，並依法加重其刑。又刑法第
    62條所謂發覺，固非以有偵查犯罪權之機關或人員確知其人
    犯罪無誤為必要，而於對其發生嫌疑時，即得謂為已發覺，
    但此項對犯人之嫌疑，仍須有確切之根據得為合理之可疑者
    ，始足當之，若單純主觀上之懷疑，要不得謂已發生嫌疑（
    最高法院90年度台上字第3400號判決參照）。本件被告係於
    97年9 月11日13時40分許，在屏東縣東港鎮鎮海公園內，因
    涉犯他案竊盜與毒品犯行經通緝為警查獲，並在有偵查權之
    機關未發覺其上開犯罪前，主動對承辦警員承認上開犯罪情
    事，此有屏東縣警察局東港分局東濱派出所刑事案件報告單
    、報告書各1 份附卷可證，是被告本件犯行後，在未有偵查
    犯罪職權之機關或公務員尚未確定被告係犯罪行為人前，即
    向警察坦承犯行並接受裁判，被告行為已合於自首之要件，
    爰依刑法第62條前段規定減輕刑責。被告既同有上開刑之加
    重及減輕事由，則應依刑法第71條第1 項規定，先加後減之
    。爰審酌被告雖於犯後即能坦承犯行，而其施用毒品行為於
    本質上係屬自我戕害行為，反社會性之程度應屬較低；惟施
    用毒品，不僅足以戕害其個人身心，且極易滋生其他犯罪，
    惡化治安甚重，嚴重損及公益，且被告前屢經觀察勒戒、強
    制戒治等處遇助其戒除毒品，竟再為本件施用毒品犯行，顯
    見其不思悔改，自制力亦顯不佳，以及斟酌其早於81年間即
    因違反麻醉藥品管理條例案件經法院判刑，此後於85年、90
    年、94年、97年亦多次因施用毒品經法院判刑，期間更多次
    經法院裁定強制戒治、觀察勒戒，卻仍犯下本件，足見其已
    耽溺於毒品無法自拔，更無視於國家社會之法治等一切情狀
    ，酌情量處如主文所示之刑，以資懲儆。
據上論斷，應依刑事訴訟法第273 條之1 第1 項、第299 條第1
項前段，毒品危害防制條例第10條第1 項，刑法第11條前段、第
47條第1 項、第62條前段，判決如主文。
本件經檢察官陳狄建到庭執行職務。
中    華    民    國    98    年    2     月    18    日
                  刑事第一庭    法  官  羅培毓
以上正本證明與原本無異。
如不服本判決應於收受本判決送達後十日內向本院提出上訴書狀
，其未敘述上訴理由者，並得於提起上訴後十日內向本院補提理
由書狀（均須按他造當事人之人數附繕本）「切勿逕送上級法院
」
中    華    民    國    98    年    2     月    18    日
                               書記官  呂坤宗
附錄本判決論罪科刑法條：
毒品危害防制條例第10條第1項
施用第一級毒品者，處六月以上五年以下有期徒刑。


司法院資訊處製作；財團法人民間司法改革基金會備份。
